最高法院刑事判決　　　　　　　　　　　　　　　九十一年度台上字第二○六三號
　　上　訴　人　甲○○
　　選任辯護人　洪條根律師
　　　　　　　　周君強律帥
右上訴人因違反懲治走私條例案件，不服台灣高等法院高雄分院中華民國九十年十一
月十三日第二審判決（九十年度上訴字第一三六八號，起訴案號：台灣高雄地方法院
檢察署八十八年度偵字第二二○八五號），提起上訴，本院判決如左：
    主  文
上訴駁回。
    理  由
按刑事訴訟法第三百七十七條規定：上訴於第三審法院，非以判決違背法令為理由，
不得為之。是提起第三審上訴，應以原判決違背法令為理由，係屬法定要件；如果上
訴理由狀並未依據卷內訴訟資料具體指摘原判決不適用何種法則或如何適用不當，或
所指摘原判決違法情事，顯與法律規定得為第三審上訴理由之違法情形不相適合時，
均應認其上訴為違背法律上之程式，予以駁回。本件原判決撤銷第一審關於上訴人甲
○○部分之科刑判決，改判仍論上訴人甲○○以共同運送私運管制物品進口逾公告數
額之走私物品罪，判處有期徒刑伍月，並諭知易科罰金之折算標準，未稅洋菸大衛杜
夫牌拾玖萬伍仟貳佰捌拾包均宣告沒收。係依憑上訴人甲○○坦承載運貨櫃為警查獲
其貨櫃內夾藏未稅之走私洋菸之事實，並參酌證人張立瑛、李中麟、陳瑞隆、駱璟昌
、田增源、蔡長城、黃建生等人之證詞，及卷附中華民國海關艙單及轉運准單、搜索
扣押證明筆錄、基隆關查獲洋煙菸酒報告表、財政部高雄關稅局民國九十年三月二十
一日高普前字第九０００００五二二號函附該局公告第0000000號重新編訂之
「高雄關稅局區內貨櫃轉運運送路線暨時間限制表」、財政部關稅總局制定之「外勤
關員處理突發狀況因應措施」相關內容、及「海關管理貨櫃辦法」第五條第十五款、
第二十九條等文件等證據資料，而為論斷，已敘述其所憑之證據及認定之理由。而以
上訴人否認有有運送走私洋菸之犯行，並辯稱：伊係受指派載運貨櫃，不知貨櫃內夾
藏走私之未稅洋菸，貨櫃車駛下高速公路，是因車輛甚多，在桃園是應林姓男子之要
求，讓其下車云云，為飾卸之詞，不足採取，在理由內依憑卷證資料，詳加指駁；並
說明證人陳瑞隆固供稱：並非故意指派上訴人甲○○載運云云，惟林姓貨主表示該二
只貨櫃為急櫃，陳瑞隆於八十八年六月十三日下午三、四時開始指派含上開二只貨櫃
在內之八只貨櫃，既受託代為轉運「急櫃」，自應儘速指派先到場之司機轉運，方合
常情，乃竟遲至當日下午六、七時，等上訴人甲○○到場，始指派其載運，已非無疑
。且載送轉運貨櫃之貨櫃車，有應走高速公路之限制及不能逾時進站之規定，上訴人
甲○○竟任意下高速公路，又在桃園與林口之間來回行駛，罔顧上開限制及規定，而
跟監之員警復遭人攔截，必係搭乘上訴人貨櫃車上之林姓貨主通報其相關人員所為等
情以觀，上訴人甲○○自受指派運送時起，即與陳瑞隆及該林姓貨主有運送走私物品
之犯意聯絡及行為分擔；又公訴人雖就陳瑞隆部分為不起訴處分，未認與上訴人間有
共犯關係，依法不能拘束原審之認定；而上訴人與鄭崇明係分屬不同運輸公司，又非
受同一人指派，不能認定其彼此間有犯意聯絡及行為分擔之理由。從形式上觀察，原
判決並無採證違反法則之違法情形存在。按取捨證據及認定事實，乃事實審法院職權
之行使，其對證據證明力所為之判斷，苟係基於吾人日常生活之經驗，而未違背客觀
上應認為確實之定則，並已敘述其何以為此一判斷之理由者，即不能指為違法。又認
定犯罪事實所憑之證據，並不以直接證據為限，間接證據亦包括在內，審理事實之法
院，綜合卷內之直接證據、間接證據，本於推理作用，於通常一般人均不致有所懷疑
，得確信其為真實之程度者，即非不得據為被告有罪之認定。本件原判決就其如何依
憑全案卷證資料，判斷上訴人有與陳瑞隆及林姓貨主間共犯走私洋菸犯行之心證理由
，已於判決理由中闡述明晰，對於上訴人所持之辯解，亦已引據卷內資料詳加指駁，
所為之論斷，核與證據法則並無違背。經查上訴人受陳瑞隆指派運送時即已被告知有
貨主同車，此已據陳瑞隆陳明在卷（詳第一審卷第三十三頁），原審因而認定上訴人
自受指派運送時起，即與陳瑞隆及該林姓貨主有運送走私物品之犯意聯絡及行為分擔
，難認有事實及理由矛盾之處；又原判決事實欄係認定陳瑞隆於向志信運輸倉儲股份
有限公司貨櫃車調派員駱璟昌取得裝有走私物品之領櫃單後，即指派知情之上訴人負
責運送，並未敘及上訴人係受駱璟昌之指派或其個人與駱璟昌間有犯意聯絡之事實，
故其理由欄僅認定上訴人係與陳瑞隆及林姓貨主三人共犯，而未認定其與駱璟昌有共
犯關係，亦無矛盾之處；末以法院依調查證據所得，獨立審判，並不受其他判決之拘
束，原判決理由已詳予說明陳瑞隆與上訴人應係共犯所憑之證據及心證理由，故雖陳
瑞隆業經公訴人予以不起訴處分，原審未受其拘束，就其調查證據結果，認定事實，
依法判決，並無認定事實與所採證據不相適合之違背法令。上訴意旨所指各節核係就
原審取捨證據與自由判斷證據證明力之職權行使及原判決理由已經說明之事項，徒以
自己之說詞，泛指其為違法，而為單純事實上之爭執，並非適法之第三審上訴理由，
其上訴違背法律上之程式，應予駁回。
據上論結，應依刑事訴訟法第三百九十五條前段，判決如主文。
中      華      民      國    九十一    年      四      月     十七     日
                              最高法院刑事第十庭
                                  審判長法官  林  增  福
                                        法官  邵  燕  玲
                                        法官  吳  昆  仁
                                        法官  陳  世  雄
                                        法官  惠  光  霞
      右正本證明與原本無異
                                              書  記  官
中      華      民      國    九十一    年      四      月    二十二    日
